臺灣臺中地方法院民事判決　96年度重訴字第90號
原　　　告　乙○○
訴訟代理人　洪毓良律師
複代理人　　鄭晃奇律師
被　　　告　甲○○
上當事人間請求損害賠償事件，本院於96年7月16日言詞辯論終
結，判決如下：
    主    文
被告應給付原告新台幣肆佰肆拾壹萬零玖拾捌元，及自民國九十
六年三月三日起至清償日止，按年息百分之五計算之利息。
原告其餘之訴駁回。
訴訟費用由被告負擔百分之三十七；餘由原告負擔。
本判決原告勝訴部分，於原告以新台幣壹佰肆拾柒萬為被告供擔
保後，得假執行。但被告如以新台幣肆佰肆拾壹萬零玖拾捌元為
原告預供擔保，得免為假執行。
原告其餘假執行之聲請駁回。
    事實及理由
一、本件原告主張：被告於民國95年11月3日中午12時許，在臺
    中縣外埔鄉飲用藥酒後，原應注意汽車駕駛人飲用酒類後其
    吐氣所含酒精濃度超過每公升0.25毫克者，不得駕車，而其
    明知自己已因飲酒而達不能安全駕駛動力交通工具之程度，
    竟仍於同日下午2時許，駕駛車牌號碼7Q-1372號自用小客車
    搭載原告行駛於高速公路上，嗣於同日下午2時15分許，當
    車行經國道3號公路北上162.7公里處，因不勝酒力疏於注意
    ，不慎失控衝撞路邊外側護欄，致原告因此受有外傷性第3
    、4頸椎脫位併四肢癱瘓等重大不治之傷害而成為肢障、呼
    吸極重度之多重障礙。爰依侵權行為法律關係請求被告賠償
    減少勞動能力、增加生活上之需要及精神慰撫金等語，並聲
    明：(一)被告應給付原告新台幣（下同）1182萬元及起訴狀繕
    本送達翌日起至清償日至，按週年利率百分之5計算之利息
    。(二)願供擔保，請准宣告假執行。
二、被告則以：被告酒後駕車雖違反規定，惟原告明知被告酒後
    駕車，仍同意搭乘，亦有過失云云置辯。並聲明：(一)原告之
    訴駁回。(二)願供擔保請准免為假執行。
三、原告主張於上開時地，因被告酒後駕車行駛於高速公路上，
    不慎失控衝撞路邊外側護護欄，致原告受有外傷性第3、4頸
    椎脫位併四肢癱瘓等重大不治之傷害等情，業據其提出與其
    所述相符之國道公路警察局交通事故當事人登記聯單暨現場
    圖、診斷證明書、醫療費用收據為証，復經本院向李綜合醫
    院大甲分院函查原告之就診情形，經該院函覆原告因創傷性
    頸椎損傷導致四肢癱瘓、呼吸衰竭併呼器依賴，此有該院96
    年3月8日（96）李醫事字第060號函附卷可參，被告對此亦
    不爭執，可信為真。而被告被訴過失重傷害案件，經偵審結
    果，亦認伊酒醉駕車為有過失，判處有期徒刑6月確定，有
    臺灣臺中地方法院檢察署95年度偵字第26547號、本院96年
    度交易字第203號刑事偵審案卷可憑，亦經本院依職權調卷
    核閱屬實，是原告主張被告應負過失侵權行為責任，洵屬有
    據。
四、按因故意或過失，不法侵害他人之權利者，負損害賠償責任
    ；汽車、機車或其他非依軌道行駛之動力車輛，在使用中加
    損害於他人者，駕駛人應賠償因此所生之損害；不法侵害他
    人之身體或健康者，對於被害人因此喪失或減少勞動能力，
    或增加生活上之需要時，應負損害賠償責任；不法侵害他人
    之身體、健康、名譽、自由、信用、隱私、貞操，或不法侵
    害其他人格法益而情節重大者，被害人雖非財產上之損害，
    亦得請求賠償相當之金額，民法第184條第1項前段、第191
    條之2、第193條第1項、第195條第1項前段分別定有明文，
    原告依上開規定，請求被告賠償減少勞動能力、增加生活上
    之需要及精神慰撫金，尚無不合，茲審酌如下：
  (一)增加生活上之需要看護費用部分：
  1.原告因上開創傷性頸椎損傷導致四肢癱瘓、呼吸衰竭併呼吸
    器依賴，已無法自行照料日常生活起居，完全喪失勞動能力
    ，此有上述李綜合醫院大甲分院函附卷可參，且為被告所不
    爭執，是原告已無法自理生活，須專人看護，原告現聘看護
    工每月費用為22,500元，有原告所提聘用看護工每月付款明
    細表附卷可稽，原告請求住院6年之費用1,620,000元，惟查
    原告請求自95年11月至96年10月之看護費用為270,000元（
    22500×12=270,000），另其一次賠償未來5年之看護費用，
    依霍夫曼扣除計算中間利息1次賠償之相當看護費用損害則
    應為（22500×12×4.00000000=1,178,380）。
  2.綜上，原告請求被告賠償已支出之看護費用及未來5年須支
    出之看護費用損害共1,448,380元（270,000+1,178,380=1,
    448,380），應予准許，逾此範圍之請求，則予駁回。
　(二)減少勞動能力部分：
　　按身體或健康受侵害，而減少勞動能力者，其減少及殘存勞
    動能力之價值，不能以現有之收入為準，蓋現有收入每因特
    殊因素之存在而與實際所餘勞動能力不能相符，現有收入高
    者，一旦喪失其職位，未必能自他處獲得同一待遇，故所謂
    減少及殘存勞動能力之價值，應就被害人受侵害前之身體健
    康狀態、教育程度、專門技能、社會經驗等方面酌定之，不
    能以一時一地之工作收入為準。（最高法院61年台上字第19
    87號、63年台上字第1394號判例要旨可資參照）。查本件原
    告因系爭車禍受創傷性頸椎損傷導致四肢癱瘓、呼吸衰竭併
    呼吸器依賴，已無法自行照料日常生活起居，完全喪失勞動
    能力，此有上述李綜合醫院大甲分院函附卷可參，喪失勞動
    能力為100%。原告主張其原從事承包鐵皮別墅之承包商，每
    月收入約為6、7萬元，現主張以每月3萬元計算每月之收入
    ，此於本院審理中復為被告所不爭執（詳本院96年7月16日
    言詞辯論筆錄），是本院採為計算之基準。原告為56年5月
    28日出生，事故發生時之95年11月3日為39歲6月，至勞工60
    歲強制退休年齡之標準計算，則原告尚有20.5年之工作年限
    ，原告請求以20年之工作年限計算，是依此計算原告減少勞
    動能力之損害，為屬合理。從而依霍夫曼式計算式扣除中間
    利息原告所得請求減少勞動能力之賠償金額計4,901,784元
    （計算式如下：30,000×12×13.00000000＝4,901,784小數
    點以下第一位四捨五入）。是原告此部分於該範圍內之請求
    ，洵屬正當，應予准許。逾部此部分之請求，則無理由，應
    予駁回。
　(三)慰撫金：
    原告因前開創傷性頸椎損傷導致四肢癱瘓、呼吸衰竭併呼吸
    器依賴，已無法自行照料日常生活起居，完全喪失勞動能力
    ，已如前述。原告主張其因本件傷害精神受極大痛苦，自屬
    可信，其請求被告賠償非財產上損害精神慰藉金，洵無不合
    。原告原從事承包鐵皮別墅之承包商，每月收入約6至7萬元
    ，有汽車5輛，被告有田賦及土地各1筆，此有稅務電子閘門
    財產所得明細2份附卷可參。本院審酌兩造身分、地位、經
    濟狀況及原告所受傷害等一切情狀，認其請求被告賠償慰撫
    金100萬元為相當，逾此部分所為請求，尚嫌過高，不應准
    許。
  (四)綜上所述，原告因本件傷害得請求賠償之損害為增加生活上
    需要看護費用1,448,380元、減少勞動能力4,901,784元、非
    財產上損害1,000,000元，共計7,350,164元。
五、按損害之發生或擴大，被害人與有過失者，法院得減輕賠償
    金額，或免除之，民法第217條第1項別定有明文。被告主張
    原告於本件車禍之發生亦有過失。按汽車駕駛人飲用酒類後
    其吐氣所含酒精濃度超過每公升0‧25毫克或血液中酒精濃
    度超過百分之0‧05以上者，不得駕車；另汽車所有人，明
    知汽車駕駛人有酒精濃度超過規定標準之情形，而不予禁止
    駕駛者，並吊扣其汽車牌照3個月，道路交通安全規則第114
    條、道路交通管理處罰條例第35條第1、5項，分別定有明文
    ，上開規定，均為維護道路交通及人身安全，屬保護他人之
    法律。被告辯稱原告明知伊於肇事前曾飲酒，並駕駛系爭車
    輛等情，為原告所不爭執，此有本院卷附之國道公路警察局
    道路交通事故調查筆錄可稽；而肇事後被告經警測得呼氣所
    含酒精濃度每公升達0.67毫克，此亦有酒精呼氣測試單附卷
    可參，是原告明知被告已有飲酒，且參酌被告上開吐氣所含
    酒精濃度已超過每公升0.25毫克，則依上開說明，原告之未
    禁止被告駕駛之行為，顯已違反道路交通管理處罰條例第35
    條第1、5項保護他人法律之規定。而被告酒後駕車，依一般
    人之智識經驗判斷，其車禍肇事率相較於未飲酒者，高出甚
    多，原告自難諉為不知，益徵原告未禁止酒精濃度超過規定
    標準之被告駕駛系爭車輛之行為，就車禍之發生，亦有過失
    。本院審究原告未禁止酒精濃度超過規定標準之被告駕車及
    被告酒後駕車而致車禍發生之事實，認原告與被告應各負百
    分之40及60之過失責任為適當，即減輕被告賠償金額百分之
    40，被告應賠償原告4,410,098元（7,350,164×0.6=4,410,
    098），從而，原告請求被告給付上開金額，及自訴狀繕本
    送達翌日即96年3月3日起至清償日止，按年息百分之5計算
    之利息，洵屬正當，應予准許。逾此部分之請求，即屬無據
    ，應予駁回。
六、原告陳明願供擔保，聲請宣告假執行，經核其勝訴部份，合
    於法律之規定，爰酌定相當之擔保金額宣告之，另被告陳明
    明願供擔保請准宣告免為假執行，核無不合，亦酌定相當擔
    保金額准許之。至原告敗訴部分，其假執行之聲請，因訴之
    駁回而失所依附，併予駁回。
七、本件事證已臻明確，兩造其餘主張及所提證據與本院上開論
    斷無涉或無違，不予贅述。
八、訴訟費用及假執行、免假執行之依據：民事訴訟法第79條
    、第390條第2項及第392條。
中　　華　　民　　國　　96　　年　　7　　月　　31　　日
                  民事第二庭    法  官  涂秀玲
正本係照原本作成。
如對本判決上訴，須於判決送達後20日內向本院提出上訴狀。
中　　華　　民　　國　　96　　年　　7　　月　　31　　日
                                書記官
